臺灣臺中地方法院刑事判決
111年度金訴字第586號
公  訴  人  臺灣臺中地方檢察署檢察官
被      告  陳慧卿（原名陳秀玥）



上列被告因違反洗錢防制法等案件，經檢察官提起公訴（110年
度偵字第39582號、111年度偵字第5147、5922號）及移送併辦（
111年度偵字第1666號），本院判決如下：
    主    文
癸○○幫助犯一般洗錢罪，處有期徒刑肆月，併科罰金新臺幣參萬
元，罰金如易服勞役，以新臺幣壹仟元折算壹日。
    犯罪事實
一、癸○○可預見提供金融機構帳戶供不詳身分之人使用，可能遭
    利用於遂行財產上犯罪之目的，且可能產生遮斷資金流動軌
    跡以逃避國家追訴、處罰之效果，竟基於幫助詐欺取財及幫
    助一般洗錢之不確定故意，於民國110年6月27日或28日17時
    許，在臺中市大雅區神林路之統一超商內，以店對店方式，
    將其向彰化商業銀行申辦之帳號00000000000000號帳戶（下
    稱本案彰銀帳戶）、向台新國際商業銀行申辦之帳號000000
    00000000號帳戶（下稱本案台新帳戶）、向第一商業銀行申
    辦之帳號00000000000號帳戶（下稱本案一銀帳戶）、向中
    華郵政股份有限公司申辦之帳號00000000000000號帳戶（下
    稱本案郵局帳戶）、向新光商業銀行申辦之帳號0000000000
    000號帳戶（下稱本案新光帳戶）之提款卡，寄予真實姓名
    年籍均不詳、自稱「林書瑋」之人（無證據證明未滿18歲）
    ，並以LINE告知上開帳號提款卡密碼，容任該帳戶流入詐欺
    成員手中。俟不詳詐欺成員取得上開帳戶之提款卡後，即基
    於意圖為自己不法所有之詐欺取財犯意，分別於如附表所示
    詐欺時間，向如附表所示之寅○○、己○○、丑○○、乙○○、丙○○
    、庚○○、子○○、丁○○、辛○○、戊○○共10人，以如附表所示方
    式施行詐術，致上開10人均陷於錯誤，而分別於如附表所示
    匯款時間，匯款如附表所示金額至如附表所示之本案帳戶後
    ，旋遭提領一空，以製造資金斷點並隱匿詐欺犯罪所得之去
    向及所在，而為洗錢行為。嗣上開10人查覺受騙報警處理，
    經警循線查知上情。
二、案經己○○、乙○○、丙○○、子○○訴由臺中市政府警察局大雅分
    局；辛○○訴由臺中市政府警察局太平分局及臺北市政府警察
    局信義分局；戊○○訴由桃園市政府警察局龜山分局報告臺灣
    臺中地方檢察署檢察官偵查起訴。
    理    由
一、證據能力之說明：
  ㈠本判決所引用被告以外之人於審判外之言詞或書面陳述，均
    經本院於審理時當庭直接提示而為合法調查，檢察官及被告
    癸○○均同意作為證據（見本院卷第73頁），本院審酌前開證
    據作成或取得狀況，均無非法或不當取證之情事，亦無顯不
    可信情況，故認為適當而均得作為證據。是前開證據，依刑
    事訴訟法第159條之5規定，均具有證據能力。
  ㈡本判決以下所引用之非供述證據，均與本案事實具有自然關
    聯性，且核屬書證、物證性質，又查無事證足認有違背法定
    程式或經偽造、變造所取得等證據排除之情事，復經本院依
    刑事訴訟法第164條、第165條踐行物證、書證之調查程序，
    亦堪認均有證據能力。
二、認定犯罪事實之理由及證據：
　  訊據被告矢口否認上開犯行，辯稱：對方「林書瑋」打電話
    來問我要不要辦理紓困，當時因疫情關係，我需要錢紓困，
    所以寄送本案5個帳戶之提款卡給「林書瑋」，寄出後就聯
    絡不到「林書瑋」了，我只是要辦貸款，不是要幫助洗錢或
    幫助詐欺云云。經查：
　㈠被告於110年6月27日或28日17時許，在臺中市大雅區神林路
    之統一超商內，以店對店方式，將本案彰銀帳戶、本案台新
    帳戶、本案一銀帳戶、本案郵局帳戶、本案新光帳戶之提款
    卡，以超商店到店之方式寄送給「林書瑋」，並以LINE告知
    「林書瑋」上開提款卡之密碼等情，業據被告於偵訊、準備
    程序及審理時坦承不諱（見111偵5147卷第21-28頁，111偵5
    922卷第15-19頁，110偵39582卷第73-76頁，111偵1666卷第
    143-146頁，本院卷第70-71、131頁），堪先認定此部分之
    事實。
　㈡不詳詐欺成員分別於如附表所示詐欺時間，向如附表所示之
    被害人寅○○、己○○、丑○○、乙○○、丙○○、庚○○、子○○、丁○○
    、辛○○、戊○○共10人，以如附表所示方式施行詐術，致上開
    被害人均陷於錯誤，而分別於如附表所示匯款時間，匯款如
    附表所示金額至如附表所示之本案帳戶等情，亦經證人寅○○
    、己○○、丑○○、乙○○、丙○○、庚○○、子○○、丁○○、辛○○、戊○○分別於警詢時陳述在卷（見111偵5147卷第75-79、119-12
    0、141-144、161-162、177-179、207-211、231-232頁，11
    1偵5922卷第21-25、27-29頁，110偵39582卷第9-12頁，111
    偵1666卷第81-84頁），並有被害人寅○○提出之自動櫃員機
    交易明細表、台灣銀行帳戶存摺封面及內頁交易明細、本案
    彰銀帳戶之基本資料及交易明細表、本案台新帳戶掛失紀錄
    說明、帳戶基本資料及交易明細表（見110偵39582卷第37-3
    9、41-43、45-55、57-63頁）、本案一銀帳戶之基本資料及
    交易明細表、本案郵局帳戶之基本資料及交易明細表、告訴
    人己○○報案資料提出之轉帳交易明細手機翻拍照片、自動櫃
    員機交易明細表、台新銀行帳戶金融卡影本及華南銀行帳戶
    存摺封面影本、被害人丑○○提出之富邦銀行金融卡影本、自
    動櫃員機交易明細表及手機翻拍照片、告訴人乙○○提出之臺
    灣銀行帳戶交易明細表、告訴人丙○○提出之手機翻拍照片、
    被害人庚○○提出之轉帳交易明細手機翻拍照片及手機翻拍照
    片、告訴人子○○提出之上海商業儲蓄銀行自動櫃員機交易明
    細表及郵局帳戶存摺封面及內頁交易明細影本、被害人丁○○
    提出之板信商業銀行自動櫃員機交易明細表（見111偵5147
    卷第29-43、45-49、103-105、107-111、113、131、133、1
    35-137、157、173-174、195-199、201-203、223、225、24
    1頁）、本案新光帳戶之基本資料及交易明細表告訴人辛○○
    提出之台新銀行自動櫃員機交易明細表及轉帳交易明細手機
    翻拍照片（見111偵5922卷第41-45、65、67-77頁）、告訴
    人戊○○提出之轉帳交易明細手機翻拍照片、手機翻拍照片、
    彰化銀行帳戶存摺封面影本、臺灣銀行帳戶存摺封面及內頁
    交易明細影本及自動櫃員機交易明細表（見111偵1666卷第1
    15、117、119、121-123、125頁）在卷可查，亦堪認定此部
    分之事實。
　㈢被告雖辯稱係要向「林書瑋」辦理紓困貸款云云。惟查：被
    告自稱其僅有以LINE跟「林書瑋」聯絡，但因為手機摔壞，
    所以資料都不見了等語（見本院卷第73頁），則被告是否真
    係基於貸款原因而交付帳戶提款卡，卷內並無任何證據可佐
    ，已難採信。縱認被告所述貸款云云屬實，然被告為62年次
    出生之人，為高職畢業之教育程度，畢業後自己開店經營餐
    飲業，做了2、30年，並有雇用員工等情，業據被告於準備
    程序時陳述明確（見本院卷第70頁），可知被告具有相當豐
    富之社會歷練，被告應可預見其將本案5個帳戶之提款卡及
    密碼交予他人，其即喪失對該帳戶之控制管理權限，不論該
    帳戶之後落入何人之手，持有其帳戶之人均可恣意使用其本
    案帳戶作為人頭帳戶，亦可預見一般正常貸款管道，並無須
    繳交提款卡及密碼等機密資料，倘有不知名之人假借貸款為
    由，要求借款之人提供金融帳戶，其動機極為可疑，可能是
    要將金融帳戶作為不法行為使用。況且，被告自陳曾有房屋
    貸款之經驗，當時是由其先生為其擔任保證人，房屋也有設
    定抵押等情（見本院卷第70頁），被告顯然知悉一般貸款業
    務通常需要人保或物保，且不會要求交付提款卡及密碼等機
    密資料。再者，被告因其另有呆帳和信用卡債務協商，故無
    法向銀行申請紓困貸款等情，業據被告陳述在卷（見本院卷
    第70頁），而「林書瑋」真實姓名及身分為何、是否為合法
    金融業者，被告均未為任何查證，被告甚至沒有見過「林書
    瑋」本人，均只是透過LINE跟「林書瑋」聯絡，此亦據被告
    坦承明確（見本院卷第71、73頁），可見被告與「林書瑋」
    素昧平生，被告並不知道「林書瑋」之真實姓名及聯絡方式
    ，且與「林書瑋」並無任何信賴關係，則被告既已明知其因
    另有呆帳及債務協商，而無法獲得銀行貸款紓困，而「林書
    瑋」與被告素昧平生，竟仍願意貸放銀行所不願意之款項，
    且未要求被告提出任何保證人或抵押品供擔保，平白無故貸
    款予被告，被告應足以察覺「林書瑋」之行為極不符合常情
    ，顯非合法之貸款管道，甚至極可能在從事不法財產犯罪，
    是被告在未查證「林書瑋」身分真實性，亦未確認「林書瑋
    」是否為從事貸款業務之人，復與「林書瑋」並無任何信賴
    關係之情況下，貿然提供本案5個帳戶之提款卡及密碼予「
    林書瑋」，容任「林書瑋」將該帳戶供作遂行詐欺取財及一
    般洗錢犯罪使用，自堪認定被告具有幫助詐欺取財及幫助一
    般洗錢之不確定故意。
　㈣綜上所述，被告所辯洵無可採，本案事證明確，被告上開犯
    行堪以認定，應依法論科。
三、論罪科刑：
　㈠按刑法上之故意，分為直接故意（確定故意）與間接故意（
    不確定故意），行為人對於構成犯罪之事實，明知並有意使
    其發生者，為直接故意；行為人對於構成犯罪之事實，預見
    其發生而其發生並不違背其本意者，為間接故意。次按刑法
    上之幫助犯，係指行為人主觀上以幫助他人犯罪之意思，而
    客觀上從事構成要件以外之行為，應論以幫助犯。又按幫助
    犯之成立，以行為人主觀上認識被幫助者，正欲從事犯罪或
    係正在從事犯罪，且該犯罪有既遂可能，而其行為足以幫助
    他人實現構成要件者，即具有幫助故意，並不以行為人確知
    被幫助者係犯何罪名為必要（最高法院111年度台上字第175
    號判決意旨參照）。另按行為人提供金融帳戶提款卡及密碼
    予不認識之人，固非屬洗錢防制法第2條所稱之洗錢行為，
    不成立一般洗錢罪之正犯；然行為人主觀上如認識該帳戶可
    能作為收受、提領特定犯罪所得使用，他人提領後會產生遮
    斷資金流動軌跡以逃避國家追訴、處罰之效果，仍基於幫助
    之犯意而提供，則應論以幫助犯一般洗錢罪（最高法院108
    年度台上大字第3101號裁定意旨參照）。經查，被告既能預
    見提供金融帳戶供真實身分不詳之人使用，可能遭利用於遂
    行財產上犯罪之目的，且可能產生遮斷資金流動軌跡以逃避
    國家追訴、處罰之效果，竟仍提供並容任詐欺成員使用本案
    5個帳戶以遂行詐欺取財及一般洗錢犯行，堪認其主觀上具
    有不確定故意，然被告並非實施洗錢行為之人，亦無證據證
    明被告即為實施詐術詐欺被害人之人，僅能認定被告係以幫
    助他人犯罪之意思，實施上開犯罪構成要件以外之行為，是
    被告為詐欺取財、一般洗錢犯行之幫助犯，堪以認定。
　㈡核被告所為，係犯刑法刑法第30條第1項、第339條第1項之幫
    助詐欺取財罪；刑法第30條第1項、洗錢防制法第14條第1項
    之幫助一般洗錢罪。
　㈢被告以一個交付帳戶資料之行為，幫助取得本案帳戶之詐欺
    成員，向本案被害人共10人詐取財物及實行一般洗錢犯行，
    為想像競合犯，應從一重論以幫助一般洗錢罪。
　㈣臺灣臺中地方檢察署檢察官上開移送併辦案件，因與原起訴
    之犯罪事實具有上述想像競合犯之裁判上一罪關係，爰由本
    院併予審理。
　㈤刑之減輕部分：
　　1.被告係基於幫助之犯意而為一般洗錢罪構成要件以外之行
      為，為幫助犯，衡諸其犯罪情節，爰依刑法第30條第2項
      規定，按正犯之刑減輕之。
　　2.按犯前2條之罪，在偵查或審判中自白者，減輕其刑，洗
      錢防制法第16條第2項定有明文。經查，被告於偵查或審
      判中均否認犯行，自無上開規定之適用，附此敘明。
　㈥爰審酌政府機關近年來為遏止犯罪，大力宣導民眾切勿出售
    、出借帳戶資料，以免成為犯罪成員之幫兇，新聞媒體亦常
    報導犯罪成員利用人頭帳戶作為詐騙、恐嚇取財等犯罪工具
    ，被告竟貿然將本案帳戶之提款卡及密碼、網銀帳號及密碼
    交予無信賴關係之不詳人士，以致流入詐欺成員手中作為人
    頭帳戶使用，影響社會正常交易安全甚鉅，增加被害人尋求
    救濟之困難，並使犯罪之追查趨於複雜，助長詐欺風氣，所
    為實值非難；被告雖與被害人己○○、辛○○、子○○成立調解，
    然其分期付款之首期付款時間均約定在本案辯論終結後，且
    有分期付款情形，是本院尚無從審酌其調解筆錄之履約賠償
    情形，兼衡其智識程度、家庭經濟狀況（見本院卷第132頁
    ）等一切情狀，量處如主文所示之刑，並就罰金部分諭知易
    服勞役之折算標準。
據上論斷，應依刑事訴訟法第299條第1項前段，洗錢防制法第14
條第1項，刑法第11條前段、第30條第1項前段、第2項、第339條
第1項、第55條、第42條第3項前段，刑法施行法第1條之1第1項
，判決如主文。
本案經檢察官壬○○提起公訴，檢察官張文傑移送併辦，檢察官甲○○到庭執行職務。
中　　華　　民　　國　　111 　年　　7 　　月　　13　　日
                  刑事第十四庭  審判長法  官  黃司熒
                                      法  官  江健鋒
                                      法  官  田雅心
以上正本證明與原本無異。
如不服本判決應於收受送達後20日內向本院提出上訴書狀，並應
敘述具體理由；其未敘述上訴之理由者，應於上訴期間屆滿後20
日內向本院補提理由書（均須按他造當事人之人數附繕本）「切
勿逕送上級法院」。
告訴人或被害人如不服判決，應備理由具狀向檢察官請求上訴，
上訴期間之計算，以檢察官收受判決正本之日起算。
　　                              　　書記官   王嘉麒
中　　華　　民　　國　　111 　年　　7 　　月　　13　　日
【附錄論罪科刑法條】
◎洗錢防制法第14條第1項
有第2條各款所列洗錢行為者，處7年以下有期徒刑，併科新臺幣
5百萬元以下罰金。
◎刑法第339條第1項
意圖為自己或第三人不法之所有，以詐術使人將本人或第三人之
物交付者，處5年以下有期徒刑、拘役或科或併科50萬元以下罰
金。
◎刑法第30條第1項
幫助他人實行犯罪行為者，為幫助犯。雖他人不知幫助之情者，
亦同。
【附表】
編號 被害人 是否提告 詐欺時間 詐欺方式 匯款時間 匯款金額(新臺幣：元) 匯入帳戶 1 寅○○ 否 110年6月28日17時許 撥打電話佯稱：係誠品網路商店，因系統遭駭將連續扣款，要取消需依指示操作云云。 110年6月29日16時50分許 110年6月29日16時54分許 110年6月29日17時許  110年6月29日17時2分許  110年6月29日17時18分許 110年6月29日17時22分許 3萬   3萬   2萬9985   2萬9989   3萬   3萬 本案彰銀帳戶  本案彰銀帳戶  本案台新帳戶  本案台新帳戶  本案台新帳戶  本案台新帳戶 2 己○○ 是 110年6月29日16時59分許 撥打電話佯稱：係天藍小舖客服，因作業錯誤帳戶將重複扣款，要取消需依指示操作云云。 110年6月29日18時37分許 110年6月29日18時49分許 110年6月29日19時12分許 110年6月29日19時5分許 2萬9987   2萬9985(起訴書誤載為3萬)   9989   1萬9985(起訴書誤載為2萬) 本案一銀帳戶  本案一銀帳戶  本案一銀帳戶  本案郵局帳戶 3 丑○○ 否 110年6月29日 撥打電話佯稱：係天藍小舖客服，因設定錯誤，要取消需依指示操作云云。 110年6月29日19時1分許 2萬9987 本案郵局帳戶 4 乙○○ 是 110年6月29日21時36許 撥打電話佯稱：係天藍小舖客服，因代理商標未撕將扣款，要取消需依指示操作云云。 110年6月29日22時50分許 9萬9987 本案新光局帳戶 5 丙○○ 是 110年6月29日16時44分許 撥打電話佯稱：係天藍小舖客服，因工讀生疏失造成條碼錯誤，將付款10倍金額，要取消需依指示操作云云。 110年6月29日17時29分許 110年6月29日17時30分許 3萬0102   7012 本案彰銀帳戶  本案彰銀帳戶 6 庚○○ 否 110年6月29日16時21分許 撥打電話佯稱：係東海模型，因公司行政疏失將扣款，要取消需依指示操作云云。 110年6月29日17時34分許 2萬3123 本案彰銀帳戶 7 子○○ 是 110年6月27日20時許 撥打電話佯稱：係天藍小舖客服，因工讀生疏失誤為中盤商，要依指示操作云云。 110年6月29日17時14分許 2萬9989 本案彰銀帳戶 8 丁○○ 否 110年6月29日16時44分許 撥打電話佯稱：係天藍小舖客服，因設定錯誤，要解除需依指示操作云云。 110年6月29日17時44分許 1萬6123 本案台新帳戶 9 辛○○ 是 110年6月29日17時18分許 撥打電話佯稱：係天藍小舖客服，因設定錯誤要扣款15次，要解除需依指示操作云云。 110年6月30日7時57分許  110年6月29日18時45分許 110年6月29日18時47分許 4萬9987   4萬9987   4萬9988 本案新光帳戶  本案郵局帳戶  本案郵局帳戶  10 戊○○ 是 110年6月28日21時46分許 撥打電話佯稱：係天藍小舖客服，因設定錯誤要連續扣款，要解除需依指示操作云云。 110年6月29日18時許 2萬9987 本案一銀帳戶